【裁判字號】    99,裁,276
【裁判日期】    990129
【裁判案由】    商標註冊
【裁判全文】
最  高  行  政  法  院  裁  定
                                       99年度裁字第276號
上  訴  人  美商寶鹼公司（The Procter ＆ Gamble Company
            ）
代  表  人  甲○○○ ○○○（Carl J. Roof）
訴訟代理人  蔡瑞森  律師
            陳長文  律師
被 上訴 人  經濟部智慧財產局
代  表  人  乙○○
上列當事人間商標註冊事件，上訴人對於中華民國98年11月19日
智慧財產法院98年度行商訴字第171號判決，提起上訴，本院裁
定如下：
    主  文
上訴駁回。
上訴審訴訟費用由上訴人負擔。
    理  由
一、按依據智慧財產案件審理法第32條規定提起上訴者，即應適
    用行政訴訟法關於上訴審程序相關規定。對於智慧財產法院
    行政判決之上訴，非以其違背法令為理由，不得為之，行政
    訴訟法第242條定有明文。依同法第243條第1項規定，判決
    不適用法規或適用不當者，為違背法令；而判決有同條第2
    項所列各款情形之一者，為當然違背法令。是當事人對於智
    慧財產法院行政判決上訴，如依行政訴訟法第243條第1項規
    定，以智慧財產法院行政判決有不適用法規或適用不當為理
    由時，其上訴狀或理由書應有具體之指摘，並揭示該法規之
    條項或其內容；如以行政訴訟法第243條第2項所列各款情形
    為理由時，其上訴狀或理由書，應揭示合於該條項各款之事
    實。上訴狀或理由書如未依此項方法表明，或其所表明者與
    上開法條規定不合時，即難認為已對智慧財產法院行政判決
    之如何違背法令有具體之指摘，其上訴自難認為合法。
二、緣上訴人於民國（下同）97年8月18日以「沙宣晶鑽閃耀」
    六字為商標（下稱系爭商標），指定使用於商標法施行細則
    第13條所定商品及服務分類表第3類之「香皂，香水，香料
    ，香精油，化粧品，髮水，不含藥之清潔、保養及美化皮膚
    及頭皮用劑；清潔、保養及美化頭髮用劑」商品，向被上訴
    人申請註冊。經被上訴人審查後，認系爭商標圖樣與據以核
    駁註冊第812080號「閃耀」商標圖樣，有商標法第23條第1
    項第13款規定之適用，於98年4月29日以商標核駁第0000000
    號審定書為核駁之審定。上訴人不服，循序提起行政訴訟，
    經原審法院判決駁回後，提起本件上訴。
三、上訴意旨雖主張：(一)依商標法第23條第1項第13款及「混淆
    誤認之虞」審查基準（下稱審查基準）5.2.3點規定可知原
    判決將系爭商標割裂成「沙宣」與「晶鑽閃耀」2個部分後
    ，再與註冊第812080號「閃耀」商標圖樣比對近似性，已違
    反審查基準5.2.3點規定，是以系爭商標因與註冊第812080
    號「閃耀」商標圖樣不構成近似，系爭商標註冊無致相關消
    費者產生混淆誤認之虞，原判決未審究二商標足資區別之部
    分，卻僅以二商標均有相同之中文「閃耀」，逕為近似之認
    定，自屬對重要攻擊或防禦方法未予審酌，構成判決不備理
    由之違背法令。(二)又依審查基準第2點及第4點可知，在商標
    近似或類似之因素外，若存在其他相關因素，應儘可能予以
    參酌考量，才能較為準確掌握有無混淆誤認之虞之認定，且
    商標識別性之強弱亦列為其中一項參考因素，原判決忽略商
    標識別性強弱之參考因素，遽認系爭商標之註冊有致消費者
    混淆誤認之虞，已違背審查基準，適用法規顯然不當，構成
    判決違背法令。(三)依行政訴訟法第189條規定可知，原判決
    既已承認系爭商標的起首二個中文字「沙宣」係知名廠牌，
    卻又未能將此因素納入商標有無混淆誤認之虞之考量，顯然
    違反證據及經驗法則，構成判決理由矛盾及不備等語。然原
    判決已論明：「閃耀」既各為系爭商標與據以核駁商標圖樣
    予人寓目印象明顯的主要部分，是以具有普通知識經驗之消
    費者，於異時異地隔離觀察或交易時施以普通之注意，仍易
    產生同一系列商標之聯想，又系爭商標指定使用之商品，與
    據以核駁商標所指定之商品相較，屬相同及類似之商品，此
    為上訴人所不爭執，又其商品間之原料、用途、功能均大致
    相當，且常來自相同之產製業者，如標示如上高度近似之商
    標，依一般社會通念及市場交易情形，自然易使一般商品消
    費者誤認其為來自相同或雖不相同但有關聯之來源，而產生
    混淆誤認之情形等意旨，並就上訴人之主張，何以不足採，
    予以指駁甚明，經核上訴意旨無非重述其在原審主張之歧異
    見解，對原審取捨證據、認定事實及適用法律之職權行使，
    指摘為不當，並就原判決已論斷者，泛言其未論斷或理由矛
    盾，核與所謂原判決「違背法令」之情形顯不相當，均難認
    對原判決之如何違背法令已有具體之指摘。依首開規定及說
    明，應認其上訴為不合法。
四、依行政訴訟法第249條第1項前段、第104條、民事訴訟法第9
    5條、第78條，裁定如主文。
中    華    民    國    99    年    1     月    29    日
                    最高行政法院第四庭
                        審判長法官  劉  鑫  楨
                              法官  侯  東  昇
                              法官  林  文  舟
                              法官  曹  瑞  卿
                              法官  陳  鴻  斌
以  上  正  本  證  明  與  原  本  無  異
中    華    民    國    99    年    2     月    2     日
                              書記官  邱  彰  德


司法院資訊處製作；財團法人民間司法改革基金會備份。
